【裁判字號】    95,台上,4104
【裁判日期】    950727
【裁判案由】    偽造有價證券
【裁判全文】
最高法院刑事判決            九十五年度台上字第四一０四號
    上  訴  人  甲○○
                        樓
                乙○○
                        4號
    共      同
    選任辯護人  俞兆年律師
                趙國生律師
    上  訴  人  丙○○
                        巷10.
    選任辯護人  黃國堂律師
    上  訴  人  丁○○
                        12弄.
    選任辯護人  溫光雄律師
上列上訴人等因偽造有價證券案件，不服台灣高等法院中華民國
九十五年一月二十六日第二審更審判決（八十八年度上更(二)字第
四六六號，起訴案號：台灣台北地方法院檢察署八十二年度偵字
第五四四九、五八三０、六０七六、六五四五、一三一三０、一
三八三二、一三九八八號），提起上訴，本院判決如下：
    主  文
原判決關於甲○○、乙○○、丙○○、丁○○部分均撤銷，發回
台灣高等法院。
    理  由
本件原判決撤銷第一審關於上訴人甲○○、乙○○、丙○○、丁
○○部分之科刑判決，改判仍依牽連犯等規定從一重論處各該上
訴人等共同連續意圖供行使之用而偽造有價證券（甲○○、丁○
○均累犯）罪刑，固非無見。
惟查：一、「當事人、代理人、辯護人及輔佐人聲請傳喚之證人
、鑑定人，於審判長為人別訊問後，由當事人、代理人或辯護人
直接詰問之。被告如無辯護人，而不欲行詰問時，審判長仍應予
詢問證人、鑑定人之適當機會。」、「法院依職權傳喚之證人或
鑑定人，經審判長訊問後，當事人、代理人或辯護人得詰問之，
其詰問之次序由審判長定之。」、「證人已由法官合法訊問，且
於訊問時予當事人詰問之機會，其陳述明確別無訊問之必要者，
不得再行傳喚。」、「法院就被告本人之案件調查共同被告時，
該共同被告準用有關證人之規定。」民國（下同）九十二年二月
六日修正公布，並於同年九月一日施行之刑事訴訟法第一百六十
六條第一項、第一百六十六條之六第一項、第一百九十六條、第
二百八十七條之二分別定有明文。考其立法意旨，此次修正刑事
訴訟法，賦予當事人對證人詰問之機會，保障當事人之反對詰問
，使配合修正強化之交互詰問制度，求得實體真實之發現並致維
護人權。而就被告本人之案件調查共同被告時，該共同被告本質
上係屬被告以外之第三人，依前述規定，亦應準用人證之規定，
使被告本人有對質詰問之機會。原審於九十四年十二月二十九日
行審判程序時，已在上開修正刑事訴訟法公布施行之後，其仍逕
憑甲○○、乙○○、丁○○及原審共同被告黃明典分別於法務部
調查局台北市調查處及檢察官偵查中之供述，互採為認定其等犯
罪之佐證，及憑丁○○於調查及審理中之供述，採為認定丙○○
犯罪之證據，並未依前揭規定踐行人證之詰問調查程序，俱難認
採證適法。二、「行合議審判之案件，為準備審判起見，得以庭
員一人為受命法官，於審判期日前，使行準備程序，以處理第二
百七十三條第一項、第二百七十四條、第二百七十六條至第二百
七十八條規定之事項。」刑事訴訟法第二百七十九條第一項定有
明文。是行合議審判之案件，受命法官於準備程序中，僅得為處
理上述規定之事項，並無從事實質證據調查之職權。依原審準備
程序筆錄所載，原審受命法官尚於前開修正刑事訴訟法公布施行
後之九十二年十月二十七日、九十三年三月十五日、九十三年五
月三日、九十三年七月五日、九十四年十月四日行準備程序時，
主要係就上訴人等被訴犯罪事實之相關涉案證據為調查訊問，與
上述規定不合，其所踐行之訴訟程序，自有可議。三、原判決事
實欄記載上訴人等販賣人頭支票偽造有價證券之事實，為甲○○
、乙○○係由李仁壽覓得人頭照片及偽造他人身分證，至銀行開
戶領取支票後，販賣予甲○○、乙○○，甲○○、乙○○再偽造
其中支票取得銀行信任，以大量申領支票，販售予有犯意聯絡之
黃明典，黃明典則透過其手下林錫彬轉售予台北市○○街等人頭
支票小盤商「阿狗」，再對外販賣，供人持以偽造並行使以詐欺
財物；另丙○○、丁○○亦以偽造人頭證件在銀行開戶領取支票
，由丙○○偽造其中支票取得銀行信任，再大量申領支票使用，
部分批售予人頭支票中盤商，其餘則由陳俊卿登報供人持以詐欺
取財各等情。準此，上訴人等於本件偽造有價證券犯行，均係有
自行偽造並據以行使，以取信銀行部分，及販賣空白支票供他人
偽造、行使之部分；其販售空白支票供他人偽造、行使部分，所
涉人員並分別尚有黃明典之手下林錫彬、小盤商「阿狗」，丙○
○之下手陳俊卿，及其後購得空白支票以實施偽造、持以行使詐
欺取財之人。原判決理由僅謂甲○○、乙○○與黃明典，及丙○
○與丁○○，販賣空白人頭支票供人偽造之行為，所為均成立刑
法第二百零一條第一項之意圖供行使之用而偽造有價證券罪，前
者三人彼此間，及甲○○、乙○○與李仁壽間，丙○○、丁○○
與陳俊卿等人間，均有犯意聯絡及行為分擔云云（見原判決第十
五、十六頁）。其對於上訴人等自行偽造並行使以取信銀行之事
實部分，所犯何罪，未予論列；且上訴人等販售空白支票供人偽
造、行使部分，自己既未親自實施該偽造、行使之行為，與上述
實施偽造、行使行為之其餘人等之間，是否具犯意聯絡及行為分
擔關係，而應與之共負偽造有價證券罪責，亦未加詳查說明審認
，自難謂無調查職責未盡及理由不備之違誤。以上或為上訴意旨
所指摘，或為本院得依職權調查之事項，應認原判決關於甲○○
、乙○○、丙○○、丁○○部分仍有撤銷發回更審之原因。上訴
人等行為後，刑法已於九十四年二月二日修正公布，其中連續犯
、牽連犯之規定均經刪除，並於九十五年七月一日施行，案經發
回，自應注意比較新舊法以適用最有利於行為人之法律，附予敘
明。
據上論結，應依刑事訴訟法第三百九十七條、第四百零一條，判
決如主文。
中    華    民    國  九十五  年    七    月  二十七  日
                      最高法院刑事第七庭
                          審判長法官  孫  增  同
                                法官  吳  昆  仁
                                法官  趙  文  淵
                                法官  吳      燦
                                法官  林  開  任
      本件正本證明與原本無異
                                      書  記  官
中    華    民    國  九十五  年    八    月    二    日
                                                   Ｒ


司法院資訊處製作；財團法人民間司法改革基金會備份。
